【裁判字號】    90,易,893
【裁判日期】    901123
【裁判案由】    侵占
【裁判全文】
臺灣彰化地方法院刑事判決                            九十年度易字第八九三號
    公  訴  人  臺灣彰化地方法院檢察署檢察官
    被      告  乙○○
右列被告因侵占案件，經檢察官提起公訴（九十年度偵字第三五七一號），本院判決
如左：
    主  文
乙○○無罪。
    理  由
一、公訴意旨略以：被告乙○○係彰化縣和美鎮○○里○○路四三六巷二號仁和興業
    股份有限公司（下簡稱仁和公司）之業務員，自民國八十九年十二月七日起，為
    仁和公司從事推展醫療器材業務，為推展業務之便，仁和公司乃提供該公司所有
    ＩＣ－二七二０號自用小貨車，供乙○○使用，詎乙○○竟意圖為自己不法之所
    有，於八十九年十二月底，趁外出推銷醫療業務之機會，將該小貨車駛出後，即
    易持有為所有，將該車侵占入己，經仁和公司之會計甲○○多次聯絡，均不願將
    車交回，直至該公司於九十年三月十五日向彰化縣警察局和美分局提出告訴，經
    該分局通知其出面說明時，其始於九十年三月三十一日將該小貨車交回，，因認
    被告涉犯刑法第三百三十六條第二項之業務侵占罪。
二、按犯罪事實應依證據認定之，無證據不得推定其犯罪事實，刑事訴訟法第一百五
    十四條定有明文。公訴意旨認被告涉犯刑法第三百三十六條第二項之業務侵占罪
    ，係以仁和公司會計即該公司負責人之妻甲○○之指訴，及被告經甲○○多次聯
    絡，仍不交回小貨車一節為其論據。惟被告否認有侵占小貨車之犯行，辯稱伊與
    仁和公司之負責人林永和合夥從事醫療器材業務，因需要小貨車由伊外出販售醫
    療器材，乃由伊簽立借據交付仁和公司，向該公司借錢，購得ＩＣ－二七二０號
    小貨車，嗣伊於八十九年十二月底，販售一筆醫療器材，約新台幣六萬多元，入
    仁和公司之帳戶後，伊可分得款項，故伊係要等到該筆款項入帳，與仁和公司結
    算清楚，拿回簽立之借據，再將車一併返還仁和公司，並無侵占小貨車之犯意等
    語。查ＩＣ－二七二０號小貨車，係因被告為販售醫療器材，由仁和公司出資購
    買，登記予該公司名下，並交付被告使用，但購買小貨車之款項七萬五千元，則
    由被告簽立借據予仁和公司，從被告出貨盈利中按月扣除，至全部返還為止，此
    據告訴人甲○○供述明確，並有借據記載：「茲向仁和興業股份有限公司借金共
    計捌萬伍佰零貳元正，乙○○本人願意（從）第一次出貨盈利先扣除返還一半，
    然後以每月扣除返（還）二萬元，（至）返完為止，空口無憑，特立此據為憑無
    誤。借金三千元，車款七萬五千元，強制險一年二千五百元，合計八萬零五百元
    。」等語可稽。又告訴人甲○○於警訊及本院審理時亦各供稱：「到了九十年三
    月十五日這段期間，我曾多次聯絡乙○○本人應將公司的車子歸還，但他都口頭
    上答應，未實際歸還。」、「（問：被告去年底有作一筆生意？）有的，有入帳
    ，是還車的前幾天。」等語。據此，從甲○○於九十年三月十五日該段期間催討
    被告還車，至被告於同年月三十一日還車為止，其期間不超過二十日，為時不長
    。且因購買上開小貨車之款項，須從被告販售醫療器材所得之盈利中扣除，被告
    簽立之借據又在仁和公司持有中，而被告於八十九年十二月底販售一筆醫療器材
    所得之款項，至九十年三月三十一日之前幾日始入仁和公司之帳戶內，須待該時
    被告積欠仁和公司之借款（除車款外，尚包括其他借款）始能扣除，並於清償其
餘借款後，方能取回借據。是被告辯稱伊係要等到該筆款項入帳，與仁和公司結
    算清楚，拿回簽立之借據，再將車一併返還仁和公司等語，即堪採信。參以前揭
    小貨車本即為便利被告販售醫療器材而購買，如被告之業務順利，得從盈利中扣
    還借款，被告即能取得該車之所有權，以及被告於甲○○催討小貨車之期間，曾
    多次返回仁和公司，此亦據甲○○供述在卷，如被告確有侵占小貨車之意，大可
    逃逸無蹤，何需返回仁和公司多次等情，實尚難僅以被告於催討後，約二十日之
    期間始將小貨車返還一節，即遽認被告有不法所有之意圖，易小貨車之持有為所
    有之事實。此外，復查無其他積極證據，足資憑認被告有何公訴意旨所指業務侵
    占之犯行，是不能證明被告犯刑法第三百三十六條第二項之業務侵占罪，自應為
    無罪之諭知。
據上論斷，應依刑事訴訟法第三百零一條第一項，判決如主文。
中      華      民      國      九十      年    十一    月    二十三    日
                                臺灣彰化地方法院刑事第三庭
                                    法      官  廖  國  佑
右正本證明與原本無異。
如不服本判決，應於判決送達後十日內向本院提出上訴狀( 須附繕本 )。
告訴人或被害人對於判決如有不服具備理由請求檢察官上訴者，其上訴期間之計算係
以檢察官收受判決正本之日期為準。
                                    法院書記官  王  宣  雄
中      華      民      國    九十      年      十一    月     二十八   日


司法院資訊處製作；財團法人民間司法改革基金會備份。
